【裁判字號】    99,交上易,34
【裁判日期】    990427
【裁判案由】    過失傷害
【裁判全文】
臺灣高等法院高雄分院刑事判決        99年度交上易字第34號
上  訴  人
即  被  告  乙○○
輔  佐  人  丙○○
即被告之子
上列上訴人因過失傷害案件，不服臺灣屏東地方法院98年度交易
字第131 號中華民國98年12月23日第一審判決（起訴案號：臺灣
屏東地方法院檢察署98年度偵字第5783號），提起上訴，本院判
決如下：
    主  文
上訴駁回。
乙○○緩刑貳年。
    事  實
一、乙○○為領有普通重型機車駕駛執照，於民國98年5 月27日
    上午10時許，在屏東縣新園鄉○○○○○路與內庄路交岔路口
    東南側往南約3 公尺旁民宅與友人泡茶聊天後，騎乘車號WW
    A-807 號輕機車，欲自該處由東向西直接橫越臺27線南北公
    路行駛，當時因乙○○機車左側之臺27線省道路邊停有車輛
    ，致阻礙其察看臺27線由南往北車輛之視線，且車輛起駛前
    應顯示方向燈，注意前後左右有無障礙或車輛行人，並應讓
    行進中之車輛優先通行，且機器腳踏車行駛至交岔路口，其
    轉彎，應依標誌或標線之規定行駛；無標誌或標線者，若內
    側車道設有禁行機車標誌或標線者，應依兩段方式進行左轉
    ，不得由內側或其他車道左轉，而依當時情形，乙○○機車
    欲由東往西越過該交岔路口時，本應將其機車往北駛至與臺
    27線垂直之路口，再由東往西越過該交岔路口，其為求一時
    方便，疏於注意且無不能注意之情形下，貿然橫越臺27公路
    由東往西行駛，適有甲○○騎乘車號999-ECE 號重型機車，
    沿臺27線公路由南往北方向行駛經過該處，因甲○○視線亦
    被前述停於路邊之車輛阻礙，致無從注意突然起駛之乙○○
    機車，兩車乃發生碰撞，甲○○因而受有右踝扭挫傷、左足
    2 、3 趾挫傷之傷害。另乙○○於肇事經送醫後，於有偵查
    犯罪權限之機關及公務員發覺其犯罪前，主動向據報前往處
    理之員警自承係其騎車發生前揭車禍並接受裁判，進而查悉
    上情。
二、案經甲○○訴由屏東縣政府警察局東港分局報告臺灣屏東地
    方法院檢察署檢察官偵查起訴。
    理  由
壹、程序方面：
    本件被告所犯為死刑、無期徒刑、最輕本刑為3 年以上有期
    徒刑以外之罪，其於本院審理中，就被訴事實為有罪之陳述
    ，經審判長告知簡式審判程序之旨，並聽取檢察官及被告之
    意見後，經合議庭依刑事訴訟法第273 條之1 第1 項規定，
    裁定行簡式審判程序，是依刑事訴訟法第273 條之2 規定，
    本件之證據調查，不受同法第159 條第1 項、第161 條之2
    、第161 條之3 、第163 條之1 及第164 條至第170 條規定
    之限制，合先敘明。
貳、實體部分：
一、訊據上訴人即被告乙○○對上揭事實，於本院審理中坦承不
    諱，核與證人甲○○於警詢、偵查中之證述相符，並有道路
    交通事故調查報告表（一）（二）、道路交通事故現場圖、
    現場及車損照片、監視錄影光碟1 片、屏東地檢署檢察事務
    官錄影光碟勘驗報告及錄影畫面翻拍照片、大豐中醫診所診
    斷證明書在卷可稽，是被告自白與事實相符，上揭事實，堪
    以認定。
二、按「車輛起駛前應顯示方向燈，注意前後左右有無障礙或車
    輛行人，並應讓行進中之車輛優先通行」、「機器腳踏車行
    駛至交岔路口，其轉彎，應依標誌或標線之規定行駛；無標
    誌或標線者，若內側車道設有禁行機車標誌或標線者，應依
    兩段方式進行左轉，不得由內側或其他車道左轉」，道路交
    通安全規則第89條第1 項第6 款、第99條第2 項第1 款定有
    明文。被告當時機車欲由東往西越過該交岔路口，本應將其
    機車往北駛至與臺27線公路垂直之路口，才可由東往西越過
    該交岔路口；又若其機車由與臺27線垂直之路口才由東往西
    行駛，其視線即不會受到阻礙，且被告並無不能注意之情形
    ，卻為求一時方便，貿然橫越臺27線公路由東往西逕行左轉
    行駛，致生本件車禍而使甲○○受有右踝扭挫傷、左足2、3
    趾挫傷之傷害，依上開規定，被告就本件車禍發生為有過失
    ，應堪認定。而告訴人甲○○所受上開傷害與被告未盡前開
    注意義務間，顯有相當因果關係。另臺灣省車輛行車事故覆
    議鑑定委員會覆議字第981535號覆議意見書，認本件車禍之
    肇事原因係「乙○○駕駛輕機車，由路邊起駛橫越車道時疏
    未讓車道內行進中之車輛先行。莊孟遠無肇事因素」（惟覆
    議意見書漏載被告駕駛機車未兩段式左轉之肇事原因），亦
    同此認定，併予敘明。
三、核被告所為，係犯刑法第284 條第1 項前段之普通過失傷害
    罪。其於犯罪未發覺前，在警方至醫院處理時，當場承認為
    肇事人，有屏東縣警察局道路交通事故肇事人自首情形紀錄
    表在卷可稽，為對未發覺之犯罪自首而接受裁判，爰依第62
    條前段規定減輕其刑。
四、原判決認被告罪證明確，因而適用刑法第284 條第1 項前段
    、第62條前段、第41條第1 項前段，刑法施行法第1 條之1
    規定，審酌本件車禍之發生係因被告過失所造成，其於犯後
    否認犯行，未與告訴人達成和解，犯後態度不佳，並斟酌告
    訴人甲○○因本件車禍所受傷勢，及被告之經濟狀況及智識
    程度等一切情狀，量處拘役50日，並諭知易科罰金以新台幣
    1 千元折算一日。經核原判決認事用法，尚無不合，量刑亦
    屬允當。被告上訴意旨，認原判決量刑過重，指摘原判決不
    當，為無理由，應予駁回。
五、查被告未曾受有刑徒刑以上刑之宣告，有台灣高等法院被告
    全國前案紀錄表附卷可稽，而此次係屬偶發過失犯，且被告
    於本院審理中已與告訴人甲○○達成和解，雙方不再互相請
    求賠償，此有本院準備程序筆錄在卷可憑（見本院卷第28頁
    ），被告經此論罪科刑之教訓，當知警惕，應無再犯之虞，
    本院認其所宣告之刑，以暫不執行為適當，爰併宣告緩刑2
    年，以啟自新。
據上論斷，應依刑事訴訟法第368 條、第273 條之1 ，刑法第74
條第1 項第1 款，判決如主文。
本案經檢察官許月雲到庭執行職務。
中    華    民    國    99    年    4     月    27    日
                  刑事第一庭    審判長法  官  周賢銳
                                      法  官  徐美麗
                                      法  官  施柏宏
以上正本證明與原本無異。
不得上訴。
中    華    民    國    99    年    4     月    28    日
                                      書記官  魏文常
附錄本件判決論罪科刑法條：
刑法第284條第1項（過失傷害罪）
因過失傷害人者，處 6 月以下有期徒刑、拘役或 5 百元以下罰
金，致重傷者，處 1 年以下有期徒刑、拘役或 5 百元以下罰金
。

司法院資訊處製作；財團法人民間司法改革基金會備份。
